【裁判字號】    98,上更(一),8
【裁判日期】    980401
【裁判案由】    毒品危害防制條例
【裁判全文】
臺灣高等法院刑事判決               98年度上更(一)字第8號
上  訴  人
即  被  告  甲○○
                    （另案於臺灣臺北監獄臺北分監執行中）
指定辯護人  周佳弘律師（扶助律師）
上列上訴人即被告因毒品危害防制條例案件，不服臺灣板橋地方
法院96年度訴字第895號，中華民國96年12月28日第一審判決（
起訴案號：臺灣板橋地方法院檢察署95年度偵字第1號、第5406
號），提起上訴，經判決後，由最高法院發回更審，本院判決如
下：
    主  文
原判決關於甲○○部分撤銷。
甲○○販賣第一級毒品，處有期徒刑拾年。扣案之第一級毒品海
洛因（驗餘淨重點陸零公克，純度百分之肆拾點貳壹，純質淨
重壹點肆伍公克）沒收銷燬，海洛因之包裝袋個、分裝杓管
支、分裝夾鏈袋壹批、電子磅秤壹臺均沒收；未扣案之因販賣第
一級毒品犯罪所得之財物新臺幣伍仟元沒收，如全部或一部不能
沒收時，以其財產抵償之。
    事  實
一、甲○○明知海洛因係毒品危害防制條例所列管之第一級毒品
    ，不得販賣，其於民國九十四年十一月間，為供己施用而向
    綽號「阿猴」之成年男子購入海洛因後，除供自行施用外，
    竟另基於販賣海洛因營利之犯意，於同年十二月初某日，在
    臺北縣板橋市○○路邊，將重約０．六公克之海洛因一包，
    以新臺幣（下同）五千元之價格，販賣予胡景梅而賺得不詳
    價差。嗣於同年十二月十四日下午六時許，為警持搜索票在
    臺北縣中和市○○路○段三八０之一號三０三室查獲甲○○
    、廖文啟及蕭丁佩（廖文啟及蕭丁佩被訴運輸第一級毒品罪
    嫌部分，業經判決無罪確定），並扣得甲○○所有之第一級
    毒品海洛因三包（驗餘合計淨重三．六０公克，純度百分之
    四十．二一，純質淨重一．四五公克）、分裝杓管三支、分
    裝夾鏈袋一批、電子磅秤一臺。
二、案經臺北市政府警察局移送臺灣板橋地方法院檢察署檢察官
    偵查起訴。
    理  由
一、按被告以外之人於檢察事務官、司法警察官或司法警察調查
    中所為之陳述，與審判中不符時，其先前之陳述具有較可信
    之特別情況，且為證明犯罪事實所必要者，得為證據，刑事
    訴訟法第一百五十九條之二定有明文。所謂具有「可信之特
    別情況」者，係指陳述是否出於供述者之真意、有無違法取
    供情事之信用性而言，故應就調查筆錄製作之原因、過程及
    其功能等加以觀察其信用性，據以判斷該傳聞證據是否有顯
    不可信或有特別可信之情況而例外具有證據能力（最高法院
    九十四年度台上字第六二九號判決意旨參照）。查證人胡景
    梅於原審審理時證稱不認識被告甲○○，沒有向被告買過海
    洛因云云（見原審卷第二八五頁），顯與其於警詢中之陳述
    不符，惟證人胡景梅於警詢之陳述，係胡景梅於九十四年十
    二月十五日凌晨零時十分許，在其臺北縣三峽鎮○○街二十
    七巷一號八樓住處，經警持原審法院核發之搜索票執行搜索
    ，但未查獲不法情事後，胡景梅仍自願隨同警方前往臺北市
    政府警察局刑事警察大隊接受詢問及採尿送驗，其於警詢中
    並陳述有施用海洛因及安非他命，係不利於己之陳述，其虛
    偽陳述之可能性自屬極低，況其於警詢時距案發時日較近，
    記憶自較為深刻，不致因時隔日久而遺忘案情，並較無心詳
    予考量供詞對自己或他人所生之利害關係，且較無來自被告
    同庭在場之壓力，亦無串謀而故為迴護被告之機會，再者，
    警詢時警員並無不法取供等情，亦據證人胡景梅於原審審理
    時證述在卷（見原審卷第二八五頁），揆諸上揭說明，證人
    胡景梅於警詢時對其所施用海洛因來源所為之陳述，可信之
    程度較高，從而證人胡景梅於警詢時之陳述，自具有較可信
    之特別情況，且其警詢之陳述，並為證明被告是否販賣海洛
    因所必要，故證人胡景梅於警詢之陳述，本院認符合前開刑
    事訴訟法第一百五十九條之二之情形，依法有證據能力，辯
    護人主張無證據能力云云，自不可採，合先敘明。
二、訊據被告甲○○固坦承有於九十四年十一月間，為供己施用
    而向綽號「阿猴」之成年男子購入海洛因，其綽號為「小賴
    」，並認識胡景梅等事實，惟矢口否認有何販賣海洛因之犯
    行，辯稱：伊購買之海洛因係供己施用，未曾販賣海洛因予
    胡景梅云云。經查：
  (一)被告甲○○於九十四年十二月初某日，在臺北縣板橋市○○
    路邊，將一包海洛因重約０．六公克，以五千元之價格，販
    賣一包海洛因予胡景梅之情節，業據證人胡景梅於警詢時證
    述綦詳（見九十五年度偵字第一號偵查卷第十八、十九頁）
    。參以被告於警詢中亦供承：伊認識胡景梅，胡景梅前陣子
    有跟伊要過海洛因，但伊沒給她等語（見九十五年度偵字第
    五四０六號偵查卷第九頁），顯見胡景梅與被告間有一定之
    情誼，且胡景梅知悉被告有相當數量之海洛因，始會向被告
    出言索取，鑑於海洛因取得不易，且價格昂貴，被告未因胡
    景梅出言索取而無償給予，要屬情理之常，可見胡景梅因免
    費索取不成，進而於前揭時地以五千元價購一包（重約０．
    六公克）海洛因，顯非毫無根據。再參酌在臺北縣中和市○
    ○路○段三八０之一號三０三室被告住處為警查扣之白粉三
    包，經送法務部調查局鑑定結果，確實均含第一級毒品海洛
    因成分（驗餘合計淨重三．六０公克，純度百分之四十．二
    一，純質淨重一．四五公克），有該局出具之鑑定通知書附
    卷可稽，此外，並有被告所有可供秤重分裝販賣使用之分裝
    杓管三支、分裝夾鏈袋一批及電子磅秤一臺扣案可資佐證，
    益徵被告將原供己施用所購得之海洛因，嗣後將之分裝一包
    （重約０．六公克）販賣予胡景梅彰彰明甚，被告辯稱未販
    賣予胡景梅云云，要屬臨訟飾卸之詞，自不足採。至證人胡
    景梅於原審審理時，改稱其不認識被告，不曾向被告購買海
    洛因云云，亦屬事後迴護被告之詞，要無足取。
  (二)被告自警詢之初即供承有施用海洛因之惡習，而本件亦查無
    積極證據足證被告係以營利為目的而販入海洛因，自難認其
    係以營利為目的而購入，惟其為供己施用而購得之海洛因，
    嗣後將之分裝一包販賣予胡景梅，因販賣海洛因係政府嚴予
    查緝之違法行為，非可公然為之，不論是瓶裝或塑膠袋包裝
    ，均可任意分裝並攙雜其他成分稀釋純度而虛增重量，或提
    高售價賺取價差，且每次買賣之價量，亦可因雙方關係之深
    淺、當時之資力、需求量、來源是否充裕、對行情之認知及
    查緝嚴厲之情形等因素，機動的調整，均極易賺取利潤而牟
    得利益，至為昭然。本件雖乏確據證明被告購入海洛因之實
    際價格及數量，致無從比較被告販賣海洛因予胡景梅之價差
    為何，惟衡諸海洛因不僅價昂，且取得不易，更為社會治安
    之禍源，對販賣海洛因者非但定有重法處罰，並迭經檢警憲
    調等治安機關嚴厲查緝，被告若非出於牟利，並確實有利可
    圖，斷無甘冒刑罰重罪之危險，予以分裝出售之理，再依被
    告為警查獲之海洛因純度為百分之四十．二一，亦可見若稍
    微攙雜其他成分而虛增重量，藉此出售牟利，要非難事。足
    認被告於前揭時地販賣海洛因予胡景梅，係出於營利之意圖
    ，並已賺得不詳價差。綜上所述，被告前揭販賣海洛因予胡
    景梅之事證明確，犯行至堪認定。
三、被告行為後，刑法部分條文已於九十四年二月二日修正公布
    ，並於九十五年七月一日施行，有關新舊法之比較適用，應
    綜合其全部罪刑之結果而為比較，並就比較結果，為整體之
    適用。本件被告行為後，相關新舊法之比較如下：(一)就修正
    之罰金刑最低度部分，修正後刑法第三十三條第五款修正提
    高為新臺幣一千元以上，以百元計算之，自以行為時法較有
    利於被告；(二)再就死刑、無期徒刑減輕之規定，刑法第六十
    四條第二項原規定：「死刑減輕者，為無期徒刑，或為十五
    年以下十二年以上有期徒刑。」修正為：「死刑減輕者，為
    無期徒刑。」另刑法第六十五條第二項原規定：「無期徒刑
    減輕者，為七年以上有期徒刑。」修正為：「無期徒刑減輕
    者，為二十年以下十五年以上有期徒刑。」此部分亦以行為
    時法有利於被告。經上開綜合比較之結果，以行為時法有利
    於被告，自應依修正後刑法第二條第一項前段之規定，適用
    行為時法。至於刑法第五十九條之修正，無關乎處罰之輕重
    ，僅為法院就刑之酌減審認標準見解之明文化，非屬法律之
    變更，尚無比較新舊法適用之問題，應依一般法律適用原則
    ，適用裁判時法，附此敘明。按海洛因係毒品危害防制條例
    第二條第二項第一款所定之第一級毒品，核被告所為，係犯
    毒品危害防制條例第四條第一項之販賣第一級毒品罪，被告
    販賣海洛因前後而持有海洛因之低度行為，應為販賣之高度
    行為所吸收，不另論罪。被告本件販賣海洛因之對象僅胡景
    梅一人，且非鉅量販賣，並未造成嚴重毒害之擴散，獲利又
    有限，惡性尚非重大，綜其犯罪情狀以觀，縱科以最低度法
    定刑仍嫌過重，實屬情輕法重，在客觀上足以引起一般之同
    情，顯有憫恕之處，爰依修正後刑法第五十九條之規定酌減
    其刑。
四、原審就被告上揭犯行，認事證明確，據以論罪科刑，固非無
    見。惟查：(一)原判決事實認定被告以高於進價之價格，販賣
    海洛因予胡景梅，但理由內就此部分事實認定所憑之依據，
    未置一詞，顯有理由不備之違法。(二)本件尚不能證明被告係
    基於販賣海洛因之犯意，而向綽號「阿猴」之人販入海洛因
    ，惟原判決事實欄竟為如上之記載，尚有未洽。(三)通訊監察
    錄音之譯文，僅屬依據監聽錄音結果予以翻譯之文字，固具
    文書證據之外觀，但實際上仍應認監聽所得之錄音帶或光碟
    ，始屬調查犯罪所得之證物，因此檢察官如提出通訊監察錄
    音之譯文為其證據方法，實乃以其監聽所得之錄音帶或光碟
    ，為調查犯罪所得之證物，法院自應依刑事訴訟法第一百六
    十五條之一所列之方法調查，以判斷該錄音帶或光碟是否與
    通訊監察錄音之譯文相符。本件監聽錄音之譯文，係偵查犯
    罪機關單方面製作，被告及辯護人已否認該譯文之真正，且
    臺北市政府警察局復函覆本件通訊監察錄音帶已遺失（見本
    院前審卷第九十一頁），致無從勘驗比對前開譯文與通訊監
    察錄音帶之內容是否相符，前開譯文自不得作為證據，惟原
    判決逕認有證據能力，自有未合。(四)又被告行為後，刑法關
    於法定罰金刑之最低度，已有修正，原判決未予以比較適用
    ，亦有未洽。被告上訴，否認有販賣海洛因之犯行，雖無理
    由，惟原判決關於被告販賣海洛因部分，既有前開可議之處
    ，自應由本院將原判決關於被告販賣第一級毒品部分予以撤
    銷改判。爰審酌被告之素行、犯罪之動機、手段、所得利益
    、所生之危害及犯後態度等一切情狀，量處如主文第二項所
    示之刑。扣案之海洛因（驗餘淨重三．六０公克，純度百分
    之四十．二一，純質淨重一．四五公克），係本件查獲之第
    一級毒品，應依毒品危害防制條例第十八條第一項前段規定
    ，諭知沒收銷燬。扣案之包裝上開海洛因之包裝袋三個，係
    用於包裹海洛因，防其裸露、潮濕，便於攜帶販賣，屬供販
    賣海洛因所用之物；扣案之分裝杓管三支、分裝夾鏈袋一批
    、電子磅秤一臺，亦屬供販賣海洛因所用之物，且均係被告
    所有之物，併依毒品危害防制條例第十九條第一項前段之規
    定宣告沒收。被告販賣第一級毒品所得五千元，雖未扣案，
    仍應依毒品危害防制條例第十九條第一項規定諭知沒收，如
    全部或一部不能沒收時，以其財產抵償之。
五、公訴意旨另以：被告甲○○基於販賣第一級毒品海洛因營利
    之概括犯意，於不詳時間，先向綽號「阿猴」之成年男子販
    入海洛因後，再於九十四年十一月間某日起，在臺北市○○
    路及臺北縣中和市○○路○段某處，以０．六公克五千元之
    高於進價之價格，連續販賣海洛因予真實姓名年籍不詳之人
    。因認被告此部分以營利意圖向「阿猴」販入海洛因及出售
    海洛因予不詳之人，亦涉犯毒品危害防制條例第四條第一項
    之販賣第一級毒品罪嫌云云。訊據被告堅詞否認有此部分犯
    行，辯稱：係為供己施用，始向綽號「阿猴」之成年男子購
    買海洛因，並未販賣予他人云云。經查，本件查無積極證據
    可證被告係基於販賣營利之意圖，而向「阿猴」之人販入海
    洛因，業如前述。至於公訴意旨所指被告另販賣海洛因予不
    詳之人，然就各次販賣海洛因之確切對象、時間、地點等重
    要事實，檢察官均未具體舉證證明，殊無從查證被告是否涉
    有此部分犯行，自難遽入被告於罪。綜上，公訴意旨所指被
    告此部分犯行，殊不能證明，惟因公訴意旨認此部分與前揭
    論罪科刑部分，係基於概括犯意為之，有修正前刑法所規定
    之連續犯裁判上一罪關係，爰不另為無罪之諭知。
據上論斷，應依刑事訴訟法第三百六十九條第一項前段、第三百
六十四條、第二百九十九條第一項前段，毒品危害防制條例第四
條第一項、第十八條第一項前段、第十九條第一項，修正後刑法
第十一條、第五十九條，判決如主文。
本案經檢察官侯寬仁到庭執行職務。
中    華    民    國    98    年    4     月    1     日
                  刑事第二十一庭審判長法  官  蘇隆惠
                                      法  官  許永煌
                                      法  官  曾家貽
以上正本證明與原本無異。
如不服本判決，應於收受送達後10日內向本院提出上訴書狀，其
未敘述上訴之理由者並得於提起上訴後10日內向本院補提理由書
（均須按他造當事人之人數附繕本）「切勿逕送上級法院」。
                                      書記官  任正人
中    華    民    國    98    年    4     月    6     日
附錄：本案論罪科刑法條全文
毒品危害防制條例第四條第一項：
製造、運輸、販賣第一級毒品者，處死刑或無期徒刑；處無期徒
刑者，得併科新臺幣一千萬元以下罰金。


司法院資訊處製作；財團法人民間司法改革基金會備份。
